【裁判字號】    99,上訴,874
【裁判日期】    990831
【裁判案由】    殺人未遂
【裁判全文】
臺灣高等法院高雄分院刑事判決         99年度上訴字第874號
上  訴  人
即自 訴 人  乙○○
自訴代理人  吳建勛律師
            梁宗憲律師
被      告  甲○○
指定辯護人  義務辯護人程高雄律師
上列上訴人因被告殺人未遂案件，不服臺灣高雄地方法院98年度
自字第39號中華民國99年4 月8 日第一審判決，提起上訴，本院
判決如下：
     主  文
上訴駁回。
     事  實
一、甲○○為乙○○之兄，又甲○○前向乙○○等承租坐落高雄
    縣梓官鄉○○○段612 、612-9 、612-10、612-19地號土地
    供作魚塭使用。98年4 月1 日上午8 時20分許，在上開魚塭
    工寮前，甲○○與乙○○因土地租賃契約等糾紛發生口角，
    甲○○竟基於傷害之犯意，持其所有之鋤頭柄1 枝毆打乙○
    ○之頭部1 下，致乙○○受有頭部外傷、左側頭皮撕裂傷（
    6 公分）等傷害。乙○○旋經同往之黃雅芳呼叫救護車送醫
    ，並報警處理，當場扣得鋤頭柄1 枝。
二、案經乙○○提起自訴。
     理  由
一、證據能力之說明：國軍左營醫院附設民眾診療服務處98年4
    月6 日診斷證明書及98年11月11日醫左民診字第098000657
    號函均係從事業務之人依於通常業務過程所須製作之病歷紀
    錄文書所製作，因係於通常業務上規律之記載，記錄時亦無
    預見日後將作為證據之偽造動機，其虛偽之可能性較小，且
    如讓製作者以口頭方式在法庭上再重述過去之事實或數據，
    實際上有其困難，具有一定程度之不可代替性，復無顯不可
    信之情況，依刑事訴訟法第159 條之4 規定，上開文書應具
    有證據能力。
二、被告甲○○於事實欄載時間、地點持鋤頭柄1 枝毆打自訴人
    乙○○之頭部1 下，致自訴人乙○○受有頭部外傷、左側頭
    皮撕裂傷（6 公分）等傷害之事實，已經證人即在場目擊之
    黃雅芳於原審審理中結證明確（見原審自字卷第86－91頁）
    ，並有國軍左營醫院附設民眾診療服務處98年4 月6 日診斷
    證明書附卷可稽（見原審審自卷第6 頁）；又被告甲○○亦
    自承上情，核與上開證據相符，被告甲○○之自白即堪信為
    真正。從而，被告甲○○傷害犯行，事證明確，堪以認定。
三、自訴意旨固以被告甲○○持鋤頭柄1 枝毆打自訴人乙○○之
    頭部1 下，且被告甲○○復將自訴人乙○○友人黃筠倫之車
    鑰匙丟至魚塭中，阻止黃筠倫、黃雅芳等人將自訴人乙○○
    送醫救治，被告甲○○顯有殺人或重傷害之犯意等語。然被
    告甲○○既否認有殺人或重傷害之犯意，且查：
    (一)被告甲○○與自訴人乙○○係屬親兄弟，2 人既非有深仇
      大恨，僅因租約等財產糾紛而發生爭執，被告甲○○實無
      必致自訴人乙○○於死或重傷之動機。
    (二)人之頭部固屬人體之重要部位，但被告甲○○持鋤頭柄僅
      擊打自訴人乙○○頭部1 下，而衡諸常情，被告甲○○倘
      基於殺人或重傷害之犯意，被告甲○○豈有未繼續追打自
      訴人乙○○，而必致自訴人乙○○於死或重傷之理？再參
      以自訴人乙○○受被告甲○○毆打致受有頭部外傷、左側
      頭皮撕裂傷（6 公分）之傷害後，自訴人乙○○仍能自行
      站立說話及要求旁人叫救護車，並自行進入自小客車後座
      躺下，業經原審勘驗錄影光碟及製有勘驗筆錄可稽（見原
      審自字卷第59頁），足認自訴人乙○○受傷後意識仍屬清
      晰，亦有相當之行動能力，其後，自訴人乙○○經送至國
      軍左營總醫院診療後，電腦斷層掃瞄顯示自訴人乙○○之
      頭部並無顱骨骨折及顱內出血之情形，無立即危及生命之
      可能，亦有國軍左營總醫院98年11月11日醫左民診字第09
      8000657 號函附卷可參（見原審審自卷第69頁），足見自
      訴人乙○○傷勢尚非其嚴重，並無喪失生命或受重傷之危
      險。是被告甲○○是否有殺人或重傷害之犯意，即屬有疑
      。
    (三)被告甲○○毆打自訴人乙○○後，雖將黃筠倫之自小客車
      鑰匙丟入魚塭，但自訴人乙○○傷勢尚非其嚴重，並無喪
      失生命或受重傷之危險，已如前述，即不因被告甲○○將
      黃筠倫之自小客車鑰匙丟入魚塭，而顯現被告甲○○有殺
      人或重傷害之犯意。況自訴人乙○○隨後即經黃筠倫、黃
      雅芳等人呼叫救護車載送就醫，救護車約隔十幾分鐘後即
      抵達現場，被告甲○○亦無阻止救護車載送自訴人乙○○
      就醫。準此，實難認被告甲○○將黃筠倫之自小客車鑰匙
      擲入魚塭之舉動，主觀上有藉此致自訴人乙○○於死或受
      重傷之故意。
    (四)被告甲○○毆打自訴人乙○○後，固曾揚稱「死一死啦」
      ，此業經本院勘驗錄影光碟已明（見本院卷第42頁），但
      參諸上述各情，被告甲○○之殺人或重傷害之犯意及行為
      已不能證明，且被告甲○○因與自訴人乙○○發生爭執，
      一時氣憤而口出重話，亦屬人之常情，自不得僅因被告甲
      ○○揚稱「死一死啦」，即可認被告甲○○有殺人或重傷
      害之犯意。
    此外，復無其他積極證據足證被告甲○○有殺人或重傷害之
    犯意及行為，被告甲○○殺人或重傷害犯行猶無從證明。
四、核被告甲○○所為，係犯刑法第277 條第1 項之普通傷害罪
    。自訴意旨認被告甲○○係犯刑法第271 條第2 項、第1 項
    之殺人未遂罪，尚有未洽，惟其基本之社會事實同一，本院
    自得變更起訴法條逕予審理。
五、原審認被告甲○○罪證明確，因而適用刑法第277 條第1 項
    規定，並審酌被告甲○○不思和平理性解決問題，竟持鋤頭
    柄毆打自訴人乙○○頭部受傷，所為實有不該，亦迄未賠償
    自訴人乙○○之損害，兼衡被告甲○○與自訴人乙○○發生
    衝突之原因，自訴人乙○○所受傷勢非甚重等一切情狀，量
    處拘役59日，並諭知如易科罰金以新台幣1 千元折算一日；
    併敘明扣案鋤頭柄係被告甲○○所有，已被告甲○○陳明（
    見本院卷第70頁），且係供犯罪所用之物，乃依刑法第38條
    第1 項第2 款前段規定宣告沒收。其認事用法，核無不合，
    量刑亦屬允當。自訴人乙○○上訴意旨，指摘原判決不當，
    為無理由，應予駁回。
據上論斷，應依刑事訴訟法第368條，判決如主文。
中    華    民    國    99    年    8     月    31    日
                  刑事第八庭    審判長法  官  洪兆隆
                                      法  官  張盛喜
                                      法  官  郭玫利
以上正本證明與原本無異。
如不服本判決應於收受本判決後10日內向本院提出上訴書狀，其
未敘述上訴理由者，並得於提起上訴後10日內向本院補提理由書
狀（均須按他造當事人之人數附繕本）「切勿逕送上級法院」。
中    華    民    國    99    年    8     月    31    日
                                      書記官  梁美姿
附錄本判決論罪科刑法條
中華民國刑法第277條第1項：
傷害人之身體或健康者，處3 年以下有期徒刑、拘役或1 千元以
下罰金。

司法院資訊處製作；財團法人民間司法改革基金會備份。
